【裁判字號】    97,保險上易,8
【裁判日期】    970508
【裁判案由】    損害賠償
【裁判全文】
臺灣高等法院民事判決               97年度保險上易字第8號
上  訴  人  美商安達北美洲產物保險股份有限公司
法定代理人  丙○○
訴訟代理人  黃智絹律師
被上訴人    甲○○○ ○○○○○○ ○○○○○○ ○○○
                        , Denmark
法定代理人  乙○○○ ○○○○○○○○○
                        , Denmark
上列當事人間損害賠償事件，上訴人對於中華民國96年9月28日
臺灣臺北地方法院96年度保險字第75號第一審判決提起上訴，本
院判決如下：
    主  文
原判決廢棄，發回原審法院。
    事實及理由
一、上訴人起訴主張：緣訴外人映泰股份有限公司（Biostar
    Microtech Int'l Corp.，下稱映泰公司）出口2095箱主機
    板，分裝於三只貨櫃內，委由Ocean Mark Services Ltd.運
    送，Ocean Mark Services Ltd.則轉委由被上訴人以其所屬
    之"Svend Maersk"貨櫃輪第0505航次運送至美國。詎受貨人
    即進口商Biostar Microtech（U.S.A.）Corp.（下稱
    Biostar-USA公司）受領貨物時卻發現有短少情事，經公證
    人查勘後，證實編號MSKU0000000貨櫃之貨物短少587箱或
    5870台，編號CLHU0000000貨櫃之貨物短少204箱或2040台，
    總計短少791箱或7910台貨物，貨主Biostar-USA公司因此受
    有美金35萬5655元2角（折合新台幣約1155萬8794元）之損
    失。被上訴人為系爭貨物之實際運送人，其對系爭貨物之短
    少有過失，自應負債務不履行及侵權行為損害賠償責任。爰
    依民事訴訟法第244條第4項規定，於前述原因事實範圍內，
    先請求被上訴人賠償新台幣100萬元及加計法定遲延利息。
    原審認上訴人顯無理由，依民事訴訟法第249條第2項判決上
    訴人全部敗訴。上訴人不服提起上訴，其上訴聲明為：原判
    決廢棄，發回原審法院。
二、按第一審之訴訟程序有重大之瑕疵者，第二審法院得廢棄原
    判決，而將該事件發回原法院。但以因維持審級制度認為必
    要時為限。前開判決，得不經言詞辯論為之。民事訴訟法第
    451條第1項、第453條定有明文。次按原告之訴，依其所訴
    之事實，在法律上顯無理由者，法院得不經言詞辯論，逕以
    判決駁回之。民事訴訟法第249條第2項亦著有規定。該項所
    謂原告之訴，依其所訴之事實，在法律上顯無理由者，係指
    依原告於訴狀內記載之事實觀之，在法律上顯然不能獲得勝
    訴之判決者而言（最高法院62年台上字第845號判例參照）
    。故須原告所表明之起訴事實，不經調查即可認定在法律上
    顯無理由而不能獲得勝訴之判決者，始足當之。若就原告所
    主張之事實，仍須調查證據，方能判斷有無理由者，即非所
    謂顯無理由。最高法院著有69年台上字第42號判例、88年度
    台上字第634號裁判可資參照。
三、查原審係以上訴人迄未對被保險人映泰公司給付賠償金，核
    與保險代位要件不符，故認上訴人基於保險法第53條規定請
    求被上訴人賠償，顯無理由。惟查，原審係經上訴人於民國
    96年8月2日言詞辯論期日陳述尚未對映泰公司給付保險金（
    見原審卷第19頁），此觀其判決理由第三段之記載甚明（見
    本院卷第3頁），是原審係經調查後始確認上情，揆諸前揭
    說明，核與民事訴訟法第249條第2項之「顯無理由」要件有
    間。況兩造均為外國公司，系爭保險契約、運送契約之準據
    法為何，且本件侵權行為之確實地點為何，均未明瞭，能否
    逕行適用我國法，亦待釐清。原審逕認上訴人之請求不符我
    國保險法第53條保險代位要件，而依民事訴訟法249條第2項
    以顯無理由判決駁回，尚有未洽，其訴訟程序顯有重大瑕疵
    。且上訴人亦到庭陳明不同意由本院就該事件自為實體之裁
    判（見本院卷第15頁），為維持審級制度，自有將本事件發
    回原審法院更為裁判之必要。上訴人執此指摘原判決不當，
    求予廢棄，為有理由，爰不經言詞辯論，由本院予以廢棄，
    並發回原審法院重行審理，以符法制。
四、據上論結，本件上訴為有理由，依民事訴訟法第451條第1項
    、第453條，判決如主文。
中    華    民    國    97    年    5     月    8     日
                    民事第一庭
                        審判長法  官  張耀彩
                              法  官  林金吾
                              法  官  盧彥如
正本係照原本作成。
不得上訴。
中    華    民    國    97    年    5     月    12    日
                              書記官  鄭兆璋


司法院資訊處製作；財團法人民間司法改革基金會備份。
